最高法院刑事判決　　　　　　九十四年度台上字第三五六二號
　　上　訴　人　甲○○
　　　　　　　　　　　　13樓.
　　　　　　　　　　　　（另案在台灣台北監獄執行中）
　　選任辯護人　李惠平律師
上列上訴人因違反毒品危害防制條例案件，不服台灣高等法院中
華民國九十四年四月二十日第二審判決（九十四年度上訴字第一
六號，起訴案號：台灣台北地方法院檢察署九十二年度偵字第一
八八九○號），提起上訴，本院判決如下：
    主  文
原判決撤銷，發回台灣高等法院。
    理  由
本件原判決認定上訴人甲○○非意圖販賣取得第二級毒品安非他
命一批，而持有之。嗣將上述安非他命分裝為六十五包（驗餘淨
重合計三千八百九十點二公克），於民國九十一年二月十九日十
五時許，將其中六十四包（大包三包、小包六十一包）及分裝袋
七只放置於其所有之旅行袋內；另將安非他命一小包（驗餘淨重
一公克）藏於鐵盒內，放置於不知情之曹家寧（業經檢察官處分
不起訴確定）所有之手提包內而攜帶外出，伺機販賣牟利。嗣於
同日二十二時許，上訴人駕駛自用小客車搭載曹家寧，行經台北
市○○路及樂利路口時為警查獲，並在該車後行李箱及曹家寧之
手提包內扣得安非他命共六十五包等情。因而撤銷第一審判決，
改判論處上訴人意圖販賣而持有第二級毒品罪刑；並以不能證明
上訴人有如公訴意旨所指其他販賣第一級毒品、第二級毒品，及
未經許可持有子彈之犯行，而就此部分不另為無罪之諭知，固非
無見。
惟查：(一)、按販賣毒品罪，並不以販入後復行販出為必要，祇要
基於營利之意圖，將毒品販入或販出，有一於此，其販賣毒品即
屬既遂。本件公訴意旨指警方於九十一年二月十九日，在上訴人
之自用小客車及曹家寧之手提包內所查獲之安非他命共六十五包
，係上訴人於不詳時地向不詳之人所販入；並指上訴人意圖營利
而販入前揭毒品後，雖尚未及賣出，惟仍應成立販賣毒品既遂罪
（見起訴書第二頁第十行、第四頁第七行、第八行）。原判決雖
認定上訴人係「非意圖販賣而取得上述安非他命」，嗣再加以分
裝並攜帶外出，擬伺機販賣牟利等情。但對於上訴人取得前揭安
非他命之原因或來源，並未於事實欄內具體認定記載明白，僅泛
稱上訴人「非意圖販賣而取得上述安非他命一批」云云，已有欠
翔實。且上訴人所取得之安非他命數量多達三千八百九十點二公
克，顯逾一般吸毒者個人日常施用所需。原判決理由亦說明「茍
被告無販賣賺取不法利益之意圖，豈有可能一次持有如此數量龐
大之毒品，進而冒有被檢警單位查獲之風險」云云（見原判決第
三頁第十三行至第十五行）。而此項情況於上訴人取得上述毒品
之前即已存在，前後並無不同，何能據以推斷上訴人原係非意圖
販賣而取得上述大量毒品，嗣於取得以後始萌生販賣牟利之意圖
？究竟上訴人取得上述安非他命之原因為何？係自行或與他人共
同製造？或向他人販入？抑或無償受贈或轉讓？若係向他人販入
，則其當初販入鉅量毒品之動機或目的為何？有無轉賣營利之意
圖？否則其何須販入遠超過其個人施用所需之鉅量毒品？以上疑
點與上訴人所為是否成立販賣第二級毒品既遂罪有關，應有深入
調查根究明白之必要。原審對上述疑點未詳加調查審究明白，遽
認上訴人係非意圖販賣而取得上述毒品，嗣於取得該等毒品後，
始行起意販賣牟利而持有之，而論以意圖販賣而持有第二級毒品
罪，尚嫌調查未盡。(二)、本件公訴意旨另指上訴人向不詳姓名之
人販入數量不詳之海洛因及安非他命後，藏放在其女友楊德萍（
下稱楊女）所出面承租之台北縣中和市○○路七五五號八樓之九
房屋內。嗣於九十一年二月八日下午三時許，上訴人打電話請黃
淼琪（下稱黃女）轉知楊女將其藏放於上址房間手提袋內之海洛
因九包、安非他命三包及制式子彈一發攜出，準備交付上訴人販
賣予不特定人時，即為警查獲等情，認上訴人此部分所為涉犯販
賣第一級毒品、販賣第二級毒品，及未經許可持有子彈等罪嫌；
並舉楊女、黃女二人於警詢時所為不利於上訴人之證述，為其論
據。原判決雖以：楊女與黃女於警詢時所陳，乃屬被告以外之人
在審判外之陳述。且楊女嗣於第一審僅稱其聽到黃女接到電話，
並未聽聞其交談內容，伊係經黃女轉告，始知上述毒品係上訴人
所有等語，故其所陳為傳聞之詞，並無證據能力。而黃女於警詢
及第一審雖證稱該電話係綽號「大力」（或「大立」，下同）之
上訴人所打來等語，但此僅係其主觀上之判斷，並無客觀證據足
認該電話確係上訴人所打；且其二人所陳尚乏補強證據，自不得
採為證據，因認不能證明上訴人有此部分犯行，而不另為無罪之
諭知。然查黃女係親自接獲上述電話之人，則其於審理時證稱打
電話請其轉告楊女將上述毒品及子彈攜出之人，即為綽號「大力
」之上訴人一節，自係就其親身經歷之事實而為陳述，而非其主
觀上之判斷意見；原判決謂其所證僅係其「主觀上之判斷」云云
（見原判決第九頁第十行），已欠允洽。且黃女除於警詢時為不
利於上訴人之指證外，嗣於第一審、原審，暨於其被訴違反毒品
危害防制條例案件第一審（台灣板橋地方法院九十一年度訴字第
一四○○號）及第二審（台灣高等法院九十二年度上訴字第一六
一一號）審理時，亦均證稱上述電話係綽號「大力」之上訴人所
打等語（見偵查卷第五十二頁反面，第一審卷第二八二頁、第二
八九頁，原審卷第一○七頁，九十一年度訴字第一四○○號影印
卷第二宗第四十二頁，九十二年度上訴字第一六一一號影印卷第
四十九頁、第五十頁、第五十二頁）。並指稱「……我跟甲○○
只見幾次面，不熟，但是當天只有甲○○知道我跟楊德萍要去玩
，甲○○知道我跟楊德萍是好朋友，楊德萍有把我的行動電話給
他，他如果找不到楊德萍，就會打我的行動電話找他」等語（見
九十一年度訴字第一四○○號審理影印卷第一宗第九十頁）。而
證人即查獲本案之警員馬賀於台灣板橋地方法院審理黃女被訴
違反毒品危害防制條例案件時亦證稱：「（搜索之對象為何？經
過？）綽號『大力』的甲○○及楊德萍，線報說他們二人販毒，
住在台北縣中和市○○路七五五號八樓之九，我們去搜索時，…
…就請黃淼琪自己打開背包，他的背包查獲到一個鐵盒子，裏面
有海洛因、安非他命、磅秤等物，黃淼琪說是被查獲幾分鐘前，
『大力』打電話叫他們拿下去的」等語（見九十一年度訴字第一
四○○號影印卷第一宗第一○九頁）。而楊女在其九十一年九月
十八日向台灣板橋地方法院所具之書狀中亦載稱「在筆錄中員警
拿甲○○的口卡問『這個人是否叫大力』，我說『是』，警方就
叫我簽名奈印，事後做完筆錄我才問黃（指黃淼琪）為何身上有
那麼多毒品，黃告訴我說是『大力』」等語（見九十一年度訴字
第一四○○號影印卷第一宗第六十六頁）。證人蘇勉偉於警詢時
亦證稱：其所持有之毒品係於九十一年二月一日晚上二十二時許
，在台北縣中和市○○路高速公路橋下以新台幣十萬元向綽號「
大力」者購買等語；嗣於台灣板橋地方法院另案審理其被訴違反
毒品危害防制條例案件時，亦為相同之證述（見偵查卷第二三一
頁反面、第二三六頁反面、第一審卷第四三八頁）。由以上證人
之證述，參互印證，可見黃女指證上訴人於案發前曾打電話要其
轉告楊女將置於上址房間內之手提袋（其內裝有上述毒品及子彈
等物）攜出交付一節，似非全屬無稽。況證人楊德萍於警詢時供
稱伊與黃淼琪及上訴人均係朋友，彼此並無仇恨等語（見偵查卷
第六十九頁）；若無其事，何以楊女及黃女於警詢時均一致指證
上訴人即係打上述電話之人？而黃女何以於第一審、原審及其被
訴違反毒品危害防制條例案件審理時，亦一再指證上訴人為打電
話之人？又楊女嗣於原審雖改為有利於上訴人之陳述，但其曾具
狀向法院表示「與上訴人同庭，有些許壓力」云云（見九十一年
度訴字第一四○○號影印卷第一宗第六十七頁），則其事後於原
審與上訴人同庭受訊時，陳稱不知上述毒品及子彈係何人所有，
亦不知打電話給黃女之人是否上訴人云云，究屬實情？抑或係因
上述壓力而故為迴護之詞？即非全無疑竇，自仍有待深入詳查探
究明白之必要。原審對於以上疑點並未澈查剖析釐清明白，復未
具體說明證人馬賀、蘇勉偉前揭所述，何以不足採為佐證之理
由，遽認該部分並無補強證據，不能證明上訴人犯罪，而就此部
分不另為無罪之諭知，自有調查未盡及及理由不備之可議。(三)、
本件原判決主文係諭知將第一審判決全部撤銷，而第一審判決係
認定上訴人以一行為而觸犯「連續販賣第一級毒品既遂罪」、「
連續販賣第二級毒品既遂罪」，及「未經許可持有子彈罪」，而
依想像競合犯關係從一重論處上訴人「連續販賣第一級毒品」罪
刑；並未論處上訴人「意圖販賣而持有第二級毒品罪」。乃原判
決理由竟說明：應將「第一審判決關於被告意圖販賣而持有第二
級毒品部分」撤銷改判云云（見原判決第五頁第三行至第四行）
，自有判決主文與理由矛盾之違誤。又原判決事實認定扣案之包
裝袋六十五只，均係供包裝「安非他命」之用等情。乃其理由內
竟謂：包裝前開「海洛因」所用之包裝袋六十五只……應依毒品
危害防制條例第十九條第一項宣告沒收云云（見原判決第五頁第
十一行至第十四行），其事實認定與理由說明亦有齟齬。再原判
決主文係諭知將扣案之「包裝袋六十五只」、「旅行袋一只」及
「分裝袋七只」沒收之，並無諭知沒收「包裝袋二只」之情形。
乃原判決理由竟稱：「又該『包裝袋二只』經扣押在案，並無全
部或一部不能沒收之情形，故不另為追徵其價額或以其財產抵償
之諭知」云云（見原判決第五頁第十四行至第十六行），其主文
與理由亦有矛盾，併予指明。上訴意旨雖未指摘及此，然以上均
係本院得依職權調查之事項，應認原判決有撤銷發回之原因。
據上論結，應依刑事訴訟法第三百九十七條、第四百零一條，判
決如主文。
中　　華　　民　　國　九十四　年　　七　　月　　七　　日
                      最高法院刑事第五庭
                          審判長法官  吳　雄　銘
                                法官  郭　毓　洲
                                法官  吳　三　龍
                                法官  蘇　振　堂
                                法官  吳　信　銘
      本件正本證明與原本無異
                                      書  記  官
中　　華　　民　　國　九十四　年　　七　　月　　八　　日
                                                      Ｔ
